臺灣彰化地方法院刑事判決
110年度訴字第242號
公  訴  人  臺灣彰化地方檢察署檢察官
被      告  張喬志


選任辯護人  蕭博仁律師（法扶律師）          
上列被告因違反毒品危害防制條例案件，經檢察官提起公訴（11
0年度偵字第1310、1964號），本院判決如下：
    主  文
甲○○犯如附表主文欄所示之罪，各處如附表主文欄所示之刑及沒
收。應執行有期徒刑伍年拾月。
    事  實
一、甲○○明知甲基安非他命、氟硝西泮(俗稱FM2)分屬毒品危害
    防制條例第2條第2項第2、3款所列管之第二、三級毒品，不
    得非法持有及販賣，仍分別為下列行為：
(一)基於販賣第二級毒品甲基安非他命以營利之犯意，於附表編
    號1至6、9所示之時間、地點，以附表編號1至6、9所示之方
    式及價金，販賣第二級毒品甲基安非他命與附表編號1至6、
    9所示之購毒者。
(二)基於販賣第二級毒品甲基安非他命、第三級毒品氟硝西泮以
    營利之犯意，於附表編號7、8所示之時間、地點，以附表編
    號7、8所示之方式及價金，同時販賣第二級毒品甲基安非他
    命、第三級毒品氟硝西泮與黃慶和。嗣經臺灣彰化地方檢察
    署檢察官指揮警方對甲○○使用之門號0000000000號行動電話
    實施通訊監察，經警於民國110年1月17日執行拘提到案，並
    扣得甲○○所有之OPPO手機1支(含門號0000000000號SIM卡1張
    )，始查悉上情。
二、案經彰化縣警察局彰化分局報告臺灣彰化地方檢察署檢察官
    偵查起訴。　　　　　　　　
　　理  由
一、證據能力：
    本判決下列所引用被告甲○○以外之人於審判外之陳述，公訴
    人、被告及其辯護人於本院審理時均同意有證據能力(見本
    院卷第229、307頁)，迄言詞辯論終結前均未聲明異議，本
    院審酌該等證據作成時並無違法及證明力明顯過低之瑕疵等
    情況，認以之作為證據應屬適當，該等供述證據均有證據能
    力；至非供述證據部分，亦查無違反法定程序取得之情，並
    無顯不可信之情況與不得作為證據之情形，認均有證據能力
    。　　
二、認定犯罪事實所憑之證據及理由：
    上揭犯罪事實，業據被告於偵查及本院審理時均坦承不諱，
　　核與證人林睿和、黃榮華、黃慶和、吳銘山於警詢及偵查中
    之證述相符(見110年偵字第1310號卷【下稱偵卷】第125至1
    143、179至190、231至243、279至284、319至322、327至32
    9、335至338、373至376、437至440頁)，並有臺灣彰化地方
    檢察署110年1月20日彰檢錫孝109他2537字第0000000000號
    函、本院110年1月22日彰院平刑未110急搜1字第0000000000
    號函、拘票及拘提結果報告書、本院109年度聲監字第000號
    、109年度聲監續字第000、0000、0000號通訊監察書、通訊
    監察譯文、通聯調閱查詢單、彰化縣警察局彰化分局搜索扣
    押筆錄、扣押物品目錄表、監視器翻拍照片、蒐證照片、扣
    案物照片等附卷可稽(見109年他字第2537號卷第25至27頁、
    偵卷第59至76、81至85、95至101、107、151至178、203至2
    07、251至272、293、295至296、110年偵字第1964號卷第44
    7頁、本院卷第121至202頁)，復有扣案之OPPO手機1支(含門
    號0000000000號SIM卡1張)可佐，足認被告上開任意性之自
    白與事實相符，堪以採信。再者，販售毒品，罪重查嚴，行
    為人均以隱匿方式為之，且因無公定價格，復易因分裝而增
    減份量，每次買賣價量，常隨雙方關係深淺、資力、需求量
    及對行情之認知、來源是否充裕等因素，而異其標準，非可
    一概而論，是販賣者從價差、量差或品質差中牟利之方式雖
    異，然其意圖營利之販賣行為則無二致，此因毒品量微價昂
    ，販賣者有利可圖，茍無利可圖，豈願甘冒重典行事，是從
    販毒中，獲得些許毒品施用，即為意圖營利之適例。查本案
    被告販賣毒品與他人，可另外獲得施用毒品之好處、從中賺
    取部分毒品供自己施用乙節，業據被告供承在卷(見本院卷
    第38至47頁)，足認被告於如事實欄一所示各次販賣甲基安
    非他命、氟硝西泮之行為時，主觀上均具有營利之意圖甚明
    。綜上所述，本案事證明確，被告犯行洵堪認定，應依法論
    科。
三、論罪科刑：　　
(一)罪名：
　　核被告就事實欄一(一)所為(即附表編號1至6、9部分)，均
    係犯毒品危害防制條例第4條第2項之販賣第二級毒品罪(共7
    罪)；就事實欄一(二)所為(即附表編號7、8部分)，均係犯
    毒品危害防制條例第4條第2項之販賣第二級毒品罪及及同條
    例第4條第3項之販賣第三級毒品罪。
(二)罪數：
　1.被告所為各次販賣毒品前持有第二級毒品甲基安非他命、第
    三級毒品氟硝西泮之低度行為，皆為其販賣第二級、第三級
    毒品之高度行為所吸收，均不另論罪。
　2.被告就附表編號5部分，雖係以一行為同時販賣甲基安非他
    命與林睿和、黃榮華2人，然因毒品危害防制條例所規定之
    販賣毒品罪，所侵害者為社會法益，應論予1次販賣第二級
    毒品罪。
　3.被告就附表編號7、8部分，各係以一行為同時販賣甲基安非
    他命、氟硝西泮與黃慶和，而犯前揭二罪，為想像競合犯，
    應依刑法第55條之規定，各從一重之販賣第二級毒品罪處斷
    。
　4.被告就附表所犯9罪，犯意各別，行為互殊，應予分論併罰
    。
(三)累犯：
　　被告前因違反槍砲彈藥刀械管制條例案件，經本院以108年
    度簡字929號判決判處有期徒刑2月確定，於109年2月4日易
    科罰金執行完畢一節，有臺灣高等法院被告前案紀錄表可考
    ，其於受有期徒刑執行完畢後，5年以內故意再犯本案有期
    徒刑以上之各罪，均為累犯。本院審酌被告未因前案執行完
    畢後產生警惕作用，顯見刑罰反應力薄弱，參酌司法院釋字
    第775號解釋意旨，並衡諸被告於本案之犯罪情節，並無因
    累犯之加重而生罪刑不相當之情形，除被告販賣第二級毒品
    罪法定本刑為無期徒刑部分不得加重外，其餘均應依刑法第
    47條第1項之規定加重其刑。
(四)刑之減輕事由：
  1.毒品危害防制條例第17條第2項：
　  按毒品危害防制條例第17條第2項規定：「犯第4條至第8條
    之罪於偵查及審判中均自白者，減輕其刑。」所稱於偵查及
    審判中自白，係指被告對於構成犯罪要件之事實向職司偵查
    、審判之公務員坦白陳述而言，且不以言詞自白為必要，縱
    以書面坦承犯行，亦屬之。苟被告於偵查及審判中均曾自白
    ，即應依上開規定減輕其刑，並不以始終自白為必要，縱自
    白之前、後，有否認之辯詞，亦不影響已自白之效力。又所
    謂偵查中，參諸刑事訴訟法第108條第3項規定，於起訴案件
    ，係指警詢、檢察官偵查終結至卷宗及證物送交法院繫屬前
    而言。則被告於司法警察詢問及檢察官終結偵查前，自白犯
    罪事實，固屬偵查中之自白。倘於檢察官終結偵查後，至卷
    證移送法院繫屬前，自白犯罪事實，仍屬偵查中自白(最高
    法院106年度台上字第1346號、107年度台上字第2797號判決
    意旨參照)。查被告於警詢、偵訊時，承認附表編號1、3至8
    所示之犯行，否認附表編號2、9所示之行為，然其於110年3
    月3日檢察官向本院提起公訴，同年月5日繫屬本院以前，即
    於110年3月2日向臺灣彰化地方檢察署提出答辯暨停止羈押
    狀，供陳就本案所涉販賣毒品之犯行願意全部坦承認罪等語
    (見偵卷第461-1頁)，復於本院審理中就全部犯行均自白犯
    罪，符合毒品危害防制條例第17條第2項之規定，自均應依
    該規定減輕其刑，並先加後減之(至於法定刑為無期徒刑部
    分，因原即未依累犯規定加重，故僅依該條減輕之)。　　
    　
  2.毒品危害防制條例第17條第1項：　　
　　按毒品危害防制條例第17條第1項所謂「供出毒品來源，因
    而查獲其他正犯或共犯者」，係指犯該條例所定上開各罪之
    人，供出其所犯上開各罪該次犯行之毒品來源而言。亦即須
    所供出之毒品來源，與其被訴之各該違反毒品危害防制條例
    犯行有直接關聯者，始得適用上開規定減免其刑，並非漫無
    限制。倘被告所犯同條項所列之罪之犯罪時間，在時序上較
    早於該正犯或共犯供應毒品之時間，即令該正犯或共犯確因
    被告之供出而被查獲，仍不符上開應獲減輕或免除其刑之規
    定。查被告供出毒品來源為「謝聰良」部分，雖已據彰化縣
    警察局彰化分局查獲，並經臺灣彰化地方檢察署檢察官以11
    0年度偵字第9582號提起公訴，有彰化縣警察局彰化分局110
    年8月12日彰警分偵字第0000000000號函及所附資料、臺灣
    彰化地方檢察署110年9月11日彰檢秀孝110偵1310字第00000
    00000號函、110年度偵字第9582號起訴書在卷可參(見本院
    卷第253至271頁)，惟該次起訴謝聰良係於110年8月9日轉讓
    毒品與被告，轉讓時間係在被告為附表各次販賣毒品犯行之
    後，縱使謝聰良確因被告之供出而被查獲，依據前開說明，
    仍不符合毒品危害防制條例第17條第1項規定，自無適用餘
    地。
　3.刑法第59條：　
　  按犯罪之情狀顯可憫恕，認科以最低度刑仍嫌過重者，得酌
    量減輕其刑，刑法第59條定有明文。此所謂法定最低度刑，
    固包括法定最低本刑；惟遇有其他法定減輕之事由者，則應
    係指適用其他法定減輕事由減輕後之最低度刑而言。倘被告
    別有其他法定減輕事由者，應先適用法定減輕事由減輕其刑
    後，猶認其犯罪之情狀顯可憫恕，即使科以該減輕後之最低
    度刑仍嫌過重者，始得適用刑法第59條規定酌量減輕其刑。
    本院審酌被告所犯販賣第二級毒品犯行，固為法定最輕本刑
    10年以上有期徒刑之罪，惟被告依累犯之規定加重其刑後，
    得再依毒品危害防制條例第17條第2項規定減輕其刑，已如
    前述，衡以減刑後之法定最低刑度，並綜觀被告之犯罪動機
    、目的、手段及其他一切情狀，尚無任何客觀上顯然足以引
    起一般同情，縱予宣告法定最低度刑猶嫌過重之處，爰不依
    刑法第59條規定減輕其刑。辯護人請求就被告本案犯行，均
    依刑法第59條酌減其刑，即非可採。
(五)量刑：
　　爰以行為人之責任為基礎，審酌被告知悉毒品戕害身心，竟
    仍無視國家杜絕毒品犯罪之禁令，仍販賣甲基安非他命、氟
    硝西泮與他人，增加毒品在社會流通之危險性，並對國民健
    康及社會秩序造成危害，實應嚴懲，惟念及被告犯後坦承犯
    行，並積極配合檢警追查毒品來源，雖查獲之案情與被告自
    己所犯之罪之毒品來源時序上有落差，仍足見其犯後態度尚
    佳，兼衡其各次販賣毒品之動機、目的、手段、情節、數量
    及販賣獲利金額多寡，暨被告自陳高職畢業之智識程度、從
    事臨時工、須扶養父親及1名未成年子女之家庭經濟生活狀
    況等一切情狀，分別量處如附表「主文」欄所示之刑，並定
    應執行之刑如主文所示。
四、沒收：
(一)扣案之OPPO手機1支(含門號0000000000號SIM卡1張），為被
    告所有，供其與附表編號1至7、9各購毒者聯絡毒品交易事
    宜，業據被告於本院審理中供陳在卷(見本院卷第226至227
    頁)，並有上開通訊監察書、通訊監察譯文可佐，應依毒品
    危害防制條例第19條第1項規定宣告沒收。
(二)被告就如附表所示各次販賣毒品行為所取得之交易價金，為
    被告之犯罪所得，均未扣案，應依刑法第38條之1第1項前段
    、第3項規定宣告沒收，並諭知於全部或一部不能沒收或不
    宜執行沒收時，追徵其價額。
(三)扣案之磅秤1台、玻璃球吸食器1個、毒品鏟管4支、夾鏈袋3
    包，非被告所有，或與被告本案犯行無關，已據被告於本院
    審理時陳稱在卷(見本院卷第227頁)，且無積極證據足認係
    屬被告所有而供其犯本案犯罪所用、預備或所生之物，亦非
    違禁物，爰均不予宣告沒收，附此敘明。
據上論斷，應依刑事訴訟法第299條第1項前段，判決如主文。
本案經檢察官劉彥君提起公訴，檢察官陳詠薇、鄭安宇到庭執行
職務。
中　　華　　民　　國　　110 　年　　11　　月　　10　　日
                  刑事第三庭    審判長法  官  廖健男
                                      法  官  蘇品樺
                                      法  官  胡佩芬
以上正本證明與原本無異。
如不服本判決應於收受判決後20日內向本院提出上訴書狀，並應
敘述具體理由。其未敘述上訴理由者，應於上訴期間屆滿後20日
內向本院補提理由書（均須按他造當事人之人數附繕本）「切勿
逕送上級法院」。
中　　華　　民　　國　　110 　年　　11　　月　　10　　日
                                      書記官  林明俊
附錄本案論罪科刑法條：
毒品危害防制條例第4條第2項、第3項　
製造、運輸、販賣第二級毒品者，處無期徒刑或10年以上有期徒
刑，得併科新臺幣1千5百萬元以下罰金。
製造、運輸、販賣第三級毒品者，處7年以上有期徒刑，得併科
新臺幣1千萬元以下罰金。
附表：
編號 購毒者 交易方式、內容、金額(單位：新臺幣) 主文  1 林睿和 林睿和於109年9月28日18時39分許，使用門號0000000000號行動電話與甲○○使用之門號0000000000號行動電話，聯繫購買甲基安非他命事宜，雙方於通話後，在林睿和位在彰化縣彰化市○○街00巷住處附近之巷口，由林睿和交付現金1,000元與甲○○，甲○○則交付甲基安非他命1小包與與睿和。嗣因林睿和發現甲基安非他命重量不夠，雙方於同日19時、21時54分許通話後不久，甲○○再將甲基安非他命1小包交與林睿和。 甲○○販賣第二級毒品，累犯，處有期徒刑伍年參月。扣案之OPPO行動電話壹支（含門號○○○○○○○○○○號SIM卡壹張）沒收。未扣案之犯罪所得新臺幣壹仟元沒收，於全部或一部不能沒收或不宜執行沒收時，追徵其價額。  2 林睿和 林睿和於109年11月18日22時37分、同年11月19日1時52分、1時53分、1時55分、1時57分、1時58分、1時59分、2時許，使用門號0000000000號行動電話與甲○○使用之門號0000000000號行動電話，聯繫購買甲基安非他命事宜，雙方於互傳簡訊後，在彰化縣○○市○○路○○○○○○000號房內，由林睿和交付現金400元與甲○○，甲○○則交付裝有甲基安非他命之玻璃球供林睿和當場吸食約3口甲基安非他命。 甲○○販賣第二級毒品，累犯，處有期徒刑伍年貳月。扣案之OPPO行動電話壹支（含門號○○○○○○○○○○號SIM卡壹張）沒收。未扣案之犯罪所得新臺幣肆佰元沒收，於全部或一部不能沒收或不宜執行沒收時，追徵其價額。  3 林睿和 林睿和於109年12月17日11時43分、11時57分許，使用門號0000000000號行動電話與甲○○使用之門號0000000000號行動電話，聯繫購買甲基安非他命事宜，雙方於通話後，在林睿和位在彰化縣彰化市○○街00巷住處附近之巷口，由林睿和交付現金1,000元與甲○○，甲○○則交付甲基安非他命1小包與林睿和。 甲○○販賣第二級毒品，累犯，處有期徒刑伍年參月。扣案之OPPO行動電話壹支（含門號○○○○○○○○○○號SIM卡壹張）沒收。未扣案之犯罪所得新臺幣壹仟元沒收，於全部或一部不能沒收或不宜執行沒收時，追徵其價額。  4 林睿和 林睿和於109年12月20日10時55分、13時33分、13時33分、13時35分、13時38分、13時39分、13時45分、14時6分、15時6分、15時20分、15時56分、16時23分許，使用門號0000000000號行動電話與甲○○使用之門號0000000000號行動電話，聯繫購買甲基安非他命事宜，雙方於互傳簡訊及通話後，在林睿和位在彰化縣彰化市○○街00巷住處附近之巷口，由林睿和交付現金500元與甲○○，甲○○則在駕駛之自小客車內交付裝有甲基安非他命之玻璃球供林睿和當場施用。 甲○○販賣第二級毒品，累犯，處有期徒刑伍年貳月。扣案之OPPO行動電話壹支（含門號○○○○○○○○○○號SIM卡壹張）沒收。未扣案之犯罪所得新臺幣伍佰元沒收，於全部或一部不能沒收或不宜執行沒收時，追徵其價額。  5 林睿和 黃榮華    林睿和於109年12月20日20時25分、21時15分許，使用門號0000000000號行動電話與甲○○使用之門號0000000000號行動電話聯繫，稱黃榮華欲購買甲基安非他命，雙方於通話後，在林睿和位在彰化縣彰化市○○街00巷住處附近之巷口，由林睿和交付現金800元與甲○○，甲○○則在駕駛之自小客車內交付甲基安非他命1小包與林睿和，林睿和再將購得之甲基安非他命1小包交付與黃榮華後共同施用。 甲○○販賣第二級毒品，累犯，處有期徒刑伍年參月。扣案之OPPO行動電話壹支（含門號○○○○○○○○○○號SIM卡壹張）沒收。未扣案之犯罪所得新臺幣捌佰元沒收，於全部或一部不能沒收或不宜執行沒收時，追徵其價額。 　  6 黃榮華 林睿和與黃榮華於109年12月20日23時48分、同年12月21日0時6分許，使用門號0000000000號行動電話與甲○○使用之門號0000000000號行動電話聯繫，談論黃榮華欲向甲○○購買甲基安非他命事宜，雙方於通話後，黃榮華騎車前往甲○○位在彰化縣○○市○○路000號之5四樓住處外，甲○○同意以賒欠購毒款1,000元之方式，交付甲基安非他命1小包與黃榮華，黃榮華數日後再委由林睿和交付1,000元與甲○○。 甲○○販賣第二級毒品，累犯，處有期徒刑伍年參月。扣案之OPPO行動電話壹支（含門號○○○○○○○○○○號SIM卡壹張）沒收。未扣案之犯罪所得新臺幣壹仟元沒收，於全部或一部不能沒收或不宜執行沒收時，追徵其價額。  7 黃慶和 黃慶和於109年12月11日23時38分許起至同年月12日22時23分許，使用門號0000000000號行動電話與甲○○使用之門號0000000000號行動電話，以簡訊聯繫購買毒品事宜後，在彰化縣彰化市○○街○○公園內，由黃慶和交付現金1,000元與甲○○，甲○○則交付甲基安非他命1小包、3顆FM2與黃慶和。 甲○○販賣第二級毒品，累犯，處有期徒刑伍年參月。扣案之OPPO行動電話壹支（含門號○○○○○○○○○○號SIM卡壹張）沒收。未扣案之犯罪所得新臺幣壹仟元沒收，於全部或一部不能沒收或不宜執行沒收時，追徵其價額。  8 黃慶和 黃慶和於110年1月9日23時許，騎乘車牌號碼000-000號普通重型機車，前往甲○○位在彰化縣○○市○○街00○00號3樓租屋處，由黃慶和交付現金1,000元與甲○○，甲○○則交付裝有甲基安非他命之玻璃球供黃慶和當場施用，並交付10顆FM2與黃慶和。 甲○○販賣第二級毒品，累犯，處有期徒刑伍年參月。未扣案之犯罪所得新臺幣壹仟元沒收，於全部或一部不能沒收或不宜執行沒收時，追徵其價額。  9 吳銘山 吳銘山於109年12月6日17時2分許，使用門號0000000000號行動電話與甲○○使用之門號0000000000號行動電話，聯繫購買甲基安非他命事宜，雙方於通話後，在彰化縣彰化市○○街○○公園內，由吳銘山交付現金1,000元與甲○○，甲○○則交付甲基安非他命1小包與吳銘山。 甲○○販賣第二級毒品，累犯，處有期徒刑伍年參月。扣案之OPPO行動電話壹支（含門號○○○○○○○○○○號SIM卡壹張）沒收。未扣案之犯罪所得新臺幣壹仟元沒收，於全部或一部不能沒收或不宜執行沒收時，追徵其價額。